【裁判字號】    98,聲,65
【裁判日期】    980327
【裁判案由】    返還提存物
【裁判全文】
臺灣高等法院民事裁定                    98年度聲字第65號
聲  請  人  壬○○
            戊○○
            己○○
            丁○○
聲請人因與相對人辛○○、乙○○.
返還提存物事件，經臺灣臺北地方法院以97年度審聲字第334號
移轉管轄於本院，本院裁定如下：
    主  文
聲請駁回。
聲請程序費用由聲請人負擔。
    理  由
一、按訴訟終結後，供擔保人證明已定20日以上之期間，催告受
    擔保利益人行使權利而不行使，或法院依供擔保人之聲請，
    通知受擔保利益人於一定期間內行使權利並向法院為行使權
    利之證明而未證明者，法院應依供擔保人之聲請，以裁定命
    返還其提存物，民事訴訟法第104條第1項第3款定有明文。
    前開規定，於其他依法令供訴訟上之擔保者準用之，並為同
    法第106條所規定。
二、本件聲請人聲請意旨略以：聲請人等與相對人等間請求清償
    代收款事件，聲請人前依本院95年度聲字第307號裁定所示
    准聲請人以新臺幣（下同）1,101,310元或同額之國泰世華
    商業銀行南港分行及華南銀行忠孝分行之可轉讓定期存單供
    擔保後，對臺灣臺北地方法院（以下稱臺北地院）95年度執
    字第34473號民事執行事件之強制執行程序，於本院95年度
    重再字第24號再審事件裁判確定前，得暫予停止執行，而提
    供1,101,310元為擔保，以臺北地院95年度存字第5818號提
    存在案。因前開請求清償代收款再審事件，業經最高法院97
    年度台上字第163號裁定駁回確定，聲請人業向臺北地院民
    事執行處清償該款項，並取得臺北地院95年度執字第34473
    號民事執行事件之「已為清償」書面，故訴訟業已終結，聲
    請人等並定20日以上期間催告受擔保利益人即相對人行使權
    利，惟相對人迄未行使權利，為此聲請返還提存物云云。
三、經查，聲請人等主張於97年7月10日以土城青雲郵局第377號
    存證信函（下簡稱青雲郵局存證信函）定20日以上期間催告
    相對人等對上開擔保金行使權利等情，固據其提出存證信函
    及97年7月11日收受回執影本（見臺北地院97年度審聲字第
    334號卷＜下簡稱北院卷＞第47頁至第54頁）為證，惟查相
    對人庚○○、甲○○及辛○○等三人，於97年11月3日之陳
    報狀中陳稱未曾收受該存證信函，且其回執單上之收件人姓
    名亦非為其同居人或受僱人等語，嗣經臺北地院函知聲請人
    等表示意見，聲請人等則陳報該相對人等向來以臺北市○○
    區○○街126巷3之2號2樓作為通訊地址，並提出相對人等寄
    發之存證信函影本、刑事附帶起訴狀影本及相關裁定判決影
    本為憑。經本院核閱上開文件資料影本查知，其中相對人等
    於97年10月6日所寄發之新店檳榔路郵局第320號存證信函（
    下簡稱檳榔路郵局存證信函）及97年8月27日相對人等刑事
    附帶民事起訴狀（見北院卷第94頁至第96頁）均以上開延吉
    街地址為渠等通訊地址，且上開檳榔路郵局存證信函及刑事
    附帶民事起訴狀之寄發及收狀時間均在上開青雲郵局存證信
    函由相對人收受之97年7月11日之日期之後，可見上開延吉
    街地址在聲請人寄發上開青雲郵局存證信函時仍為相對人所
    得收受之住址，惟按送達於住居所、事務所或營業所不獲會
    晤應受送達人者，得將文書付與有辨別事理能力之同居人或
    受僱人。民事訴訟法第137條第1項定有明文。經查臺北地院
    嗣函詢相對人有無收到青雲郵局存證信函時，相對人辛○○
    、甲○○、庚○○分別陳報未收到，且青雲郵局存證信函之
    郵件回執上收件人印文並非其同居人或受僱人，有陳報狀附
    卷可查（見北院卷第84、85、86頁），復經本院將回執印文
    「粟曉祥」核對相對人戶籍謄本內相關親屬名稱，亦無該人
    名，再經本院限期命聲請人文到五日內，提出該回執印文上
    人名與相對人有同居或受僱關係之證據，聲請人亦未於期限
    內提出證明，揆諸上開規定，聲請人並無法證明青雲郵局存
    證信函已合法送達相對人，故聲請人之上開催告應屬不合法
    ，揆諸首揭規定及意旨，聲請人聲請返還上開擔保金，自不
    應予准許。
中    華    民    國    98    年    3     月    27    日
                    民事第五庭
                        審判長法  官  魏麗娟
                              法  官  陳博享
                              法  官  黃雯惠
正本與原本相符。
如不服本裁定應於送達後10日內向本院提出抗告狀，並繳納抗告
費新臺幣1,000元。
中    華    民    國    98    年    3     月    31    日
                              書記官  秦慧榮


司法院資訊處製作；財團法人民間司法改革基金會備份。
